臺灣高等法院刑事判決
109年度上更一字第111號
上  訴  人  臺灣臺北地方檢察署檢察官
被      告  林琪珉




參  與  人  康勝工程行即朱瑞駿

上列上訴人因詐欺案件，不服臺灣臺北地方法院107年度訴字第1
62號，中華民國108年1月28日第一審判決（起訴案號：臺灣臺北
地方檢察署106年度偵字第20964號、第22014號），提起上訴，
經判決後，由最高法院發回更審，本院判決如下：
    主  文
原判決關於參與人康勝工程行即朱瑞駿所有之財產新臺幣陸拾萬
元不予沒收之部分，上訴駁回。
    理  由
一、本院前審已判決確定之犯罪事實及本院審理範圍：
  ㈠本院前審即108年度上訴字第705號判決認定：被告乙○○於民
    國106年8月間，加入李祥瑋、真實年籍姓名不詳、綽號「小
    白」之成年男子及其他數名真實年籍姓名不詳成年成員所組
    成之詐騙集團，明知該詐騙集團係以假冒司法人員辦案方式
    向不特定民眾詐騙，再由集團成員向受騙民眾收取金融帳戶
    提款卡及密碼，透過網路銀行、自動付款設備等方式提領被
    害人帳戶內財物之分工模式，仍擔任駕車載送取款車手前往
    各地向受騙民眾收取詐得之金融機構帳戶提款卡、密碼後提
    領財物之駕駛角色，與李祥瑋（所犯本案三人以上共同冒用
    公務員名義詐欺取財罪，業經原審法院以107年度訴字第105
    號判決判處有期徒刑1年4月，嗣由本院另案以107年度上訴
    字第1192號判決駁回上訴確定）、少年甲○○、乙○○（另經臺
    灣基隆地方法院少年法庭裁定交付保護管束，惟無證據證明
    被告知其等為少年）、綽號「小白」之成年男子及前開真實
    姓名年籍不詳之詐欺集團成員，共同意圖為自己不法之所有
    ，基於三人以上共同冒用公務員名義詐欺取財、以不正方法
    由自動付款設備取得他人之物、以不正方法將虛偽資料及指
    令輸入電腦製作財產權之得喪變更紀錄而取得他人財物之犯
    意聯絡，先由該詐騙集團某成年人於106年9月5日中午12時
    許，假冒衛生福利部中央健康保險署員工撥打電話向甲○○佯
    稱其健保卡遭盜用且違規使用，將代為報警處理云云，其後
    冒用內政部警政署165反詐騙諮詢專線承辦人陳偉杰警官、
    臺灣臺中地方檢察署陳正文檢察官之名義撥打電話向甲○○佯
    稱其涉嫌洗錢等刑事案件，需繳納具保金新臺幣（下同）85
    萬9千元為由，要求甲○○交付其名下金融機構帳戶之提款卡
    及密碼資料，使甲○○因而陷於錯誤，同意依該詐騙集團成員
    指示，並告知提款卡密碼；該詐騙集團成員確認甲○○已陷於
    錯誤後，旋聯繫擔任車手之少年甲○○、乙○○前往臺北市○○區
    ○○街00巷0弄口小白兔唱片行附近等候，並於同日15時30分
    許，由少年甲○○在旁把風，少年乙○○出面向甲○○表明係檢察
    署專員，使陷於錯誤之甲○○將其名下之①臺灣土地銀行城東
    分行帳戶（帳號000000000000號，起訴書誤載為「00000000
    0000號」，應予更正，下稱土銀帳戶）、②臺灣銀行帳戶（
    帳號000000000000號，下稱臺銀帳戶）、③元大商業銀行承
    德分行帳戶（帳號00000000000000號，下稱元大銀行帳戶）
    、④中國信託商業銀行士林分行帳戶（帳號000000000000號
    ，下稱中國信託帳戶）及⑤國泰世華商業銀行古亭分行帳戶
    （帳號000000000000號，下稱國泰世華帳戶）之提款卡共5
    張交予少年乙○○。少年甲○○、乙○○得手後，即搭乘計程車前
    往臺北市○○區○○街00號兆豐商業銀行城中分行設置之自動付
    款設備，於附表一所示時間，持甲○○交付之土銀帳戶、臺銀
    帳戶、元大銀行帳戶、中國信託帳戶、國泰世華帳戶之提款
    卡，輸入該詐欺集團成員轉知之提款密碼，使該自動付款設
    備誤認係有正當持用提款卡權源之人領款，以此不正方法，
    接續自甲○○上開土銀帳戶、臺銀帳戶、元大銀行帳戶、中國
    信託帳戶、國泰世華帳戶內提領如附表一所示現金，總計33
    萬8千元，並攜帶提領所得現金、提款卡至新北市瑞芳區瑞
    芳火車站附近，如數交付予該詐欺集團成員指定之真實年籍
    姓名不詳、綽號「小胖」之成年男子及其所屬詐欺集團成員
    ；該詐欺集團成員再透過不詳方式，將前述5張提款卡及密
    碼轉交予被告、李祥瑋及綽號「小白」之成年男子，先由綽
    號「小白」之成年男子於106年9月5日23時47分許，利用電
    腦設備連接網際網路，進入中國信託網路ATM系統，將上開
    甲○○之中國信託帳戶提款卡插入讀卡機並輸入密碼之不正指
    令，俟電腦系統讀取、確認該密碼正確而誤認係甲○○本人或
    授權之人後，綽號「小白」之成年男子先申請設備認證碼設
    定、啟用1次交易密碼OTP，以便透過行動電話操作中國信託
    行動網路銀行系統（APP）及提高非約定轉帳交易額度為單
    筆10萬元、單日20萬元，繼之將甲○○原先設定之網路銀行非
    約定用戶轉帳（OTP）之「簡訊OTP專屬行動電話號碼」變更
    為該詐欺集團成員使用之行動電話門號「0000000000號」，
    綽號「小白」之成年男子再以行動電話連接網際網路，於翌
    日（9月6日）凌晨2時36分至39分許，接續操作行動網路銀
    行轉帳之方式，將甲○○之中國信託帳戶存款之15萬元、10萬
    元、10萬2千元、4萬8千元分別轉入甲○○名下台銀帳戶、國
    泰世華帳戶、土銀帳戶、元大銀行帳戶，以此不正方法將虛
    偽資料、指令輸入電腦系統而製作甲○○將上開帳戶存款轉帳
    之不實財產權得喪、變更紀錄；其後，被告駕駛車牌號碼00
    0-0000號自用小客車搭載李祥瑋、綽號「小白」之成年男子
    前往臺北市○○區○○路○段000號附近，由李祥瑋、綽號「小白
    」之成年男子持該等提款卡下車，至附表二所示金融機構設
    置之自動付款設備，輸入各該提款卡密碼，使該自動付款設
    備誤認係有正當持用提款卡權源之人領款，以此不正方法，
    接續於附表二所示時間，自甲○○上開土銀帳戶、臺銀帳戶、
    元大帳戶、中國信託帳戶、國泰世華帳戶內提領如附表二所
    示現金，總計52萬元得手。因認被告犯刑法第339條之4第1
    項第1款、第2款三人以上共同冒用公務員名義詐欺取財罪、
    同法第339條之2第1項以不正方法由自動付款設備取得他人
    之物罪及同法第339條之3第1項非法以電腦製作不實財產權
    得喪變更紀錄取財罪，並從一重之三人以上共同冒用公務員
    名義詐欺取財罪處斷，且量處有期徒刑1年4月。後經最高法
    院以109年度台上字第2982號判決駁回罪刑部分之上訴，而
    告確定。
　㈡本案檢察官就原審不沒收參與人康勝工程行即朱瑞駿所有之6
    0萬元及刑度部分上訴，因罪刑部分業經最高法院判決確定
    如上，故本院此次審理範圍僅包含最高法院所發回有關犯罪
    所得認定（包含其中有無參與人財產）及沒收之部分，且原
    審法院業已依刑事訴訟法第455條之12之規定，依聲請命第
    三人康勝工程行即朱瑞駿參與沒收程序，並通知參與人到庭
    陳述意見，合先敘明。
二、本案查獲之扣案物：
　㈠本案係因告訴人甲○○察覺情況有異而報警處理，經警調閱相
    關監視器錄影畫面，並報請臺灣臺北地方檢察署檢察官指揮
    偵辦，於106年9月13日21時許，持該署檢察官所核發之拘票
    ，在臺北市○○區○○○路○段0號0樓之0拘提乙○○到案，經徵得
    乙○○同意後搜索其當時之該址住處，當場扣得如附表三所示
    之物，其中附表三編號2之行動電話1具（含SIM卡1張）業經
    本院前審諭知沒收確定，茲不贅述。
　㈡就現金部分，現場被告為警扣得：①身上有2萬4千元現金；②
    臥房內床頭旁之黑色隔箱內有71萬9千元，係以橡皮筋綑綁
    ，100張千元鈔綑5疊、25張千元鈔綑1疊、80張千元鈔綑1疊
    、50張貳仟元鈔綑1疊、零散1萬4千元。此業據證人即查獲
    員警紀連修於原審審理中證述明確（見原審卷二第261至266
    頁筆錄），並有臺北市政府警察局大安分局偵查隊搜索扣押
    筆錄、扣押物品目錄表、107年7月2日北市警安分刑字第107
    6010419號函暨檢附職務報告、現場蒐證照片在卷可佐（見
    偵20964卷一第23至24頁，原審卷一第129至131頁），被告
    對此亦不否認，此部分事實並無疑義。
　㈢除了被告上開為警扣得之現金外，員警尚在被告當時之同居
    女友丙○○身上查扣其皮夾內所放之2萬3千元（見偵20964卷
    一第28頁扣押物品目錄表、第14頁反面丙○○警詢筆錄），然
    查無該筆現金與本案被告犯行有何關連之事證，證人丙○○並
    於本院審理中證稱：當時我靠賣車還清貸款後剩下的錢放身
    邊過生活，皮夾內的錢是剛好要繳什麼錢或要拿回家裡（見
    本院卷第270至272頁筆錄），其所述尚無明顯悖於常情之處
    ，自應將此部分丙○○為警扣得之現金排除在本案之外。
三、被告之本案犯罪所得：
　㈠按共同正犯犯罪所得之沒收暨追徵，應就各人實際所分得之
    數為之，若僅其中某一共同正犯對於犯罪所得具有事實上之
    處分權限，而其他共同正犯均無事實上之共同處分權限者，
    則僅於該特定對於犯罪所得具有事實上處分權限之正犯宣告
    罪刑項下諭知沒收暨追徵即可，無庸於其他共同正犯宣告罪
    刑項下一併為沒收暨追徵之諭知，此應由事實審法院綜合卷
    證資料之調查結果，依自由證明程序，釋明其合理之依據予
    以認定，本不以嚴格證明為必要，所使用之證據，其證據能
    力或證據調查程序不受嚴格限制，且無須證明至毫無合理懷
    疑之確信程度（最高法院109年度台上字第4571號、第3707
    號、第2325號等判決意旨參照）。
　㈡被告於原審準備程序及審理時供稱：本案我拿到2萬元報酬，
    「小白」常偉政（多案通緝中）下車前將2萬元拿給我後，
    我們就分開了，於警詢說3萬元應該是記錯了等語明確（見
    原審卷一第145頁反面、卷二第154、286頁筆錄），後又於
    本院多次供稱：我從「小白」處領到報酬2萬元，員警在我
    身上查扣的現金，裡面就有這筆報酬2萬元（見本院卷第185
    、186、278至280頁筆錄），而卷內除被告警詢時一度供稱
    自己拿到3萬元報酬外，並無其他相反之積極證據，基於事
    證有疑利於被告之刑事證據法則，應認被告確實因本案接送
    車手前往自動提款機提領告訴人款項之角色而領得報酬2萬
    元，此即被告可實際支配之本案犯罪所得。
　㈢車手即少年甲○○、乙○○第一次共領得附表一所示總計33萬8千
    元之現金，依據本院前審確定判決之認定，車手提領後已攜
    帶提領所得現金、5個帳戶提款卡至新北市瑞芳區瑞芳火車
    站附近，如數交付予該詐欺集團成員指定之真實年籍姓名不
    詳、綽號「小胖」之成年男子及其所屬詐欺集團成員，此部
    分詐欺犯罪所得，自非被告實際分得或有支配權限之不法利
    得，依據首揭說明，自非被告之本案犯罪所得。
　㈣至於車手即李祥瑋、綽號「小白」之成年男子第二次共領得
    附表二所示總計52萬元之現金，基於以下理由，應認業已由
    「小白」交由被告以外之其他詐欺集團成員處置，並非被告
    可得支配之本案犯罪所得：
　⒈詐欺集團向來分層負責、層層分工明確，甚至互相監督，以
    製造查緝斷點，避免為警一網打盡、破獲整個不法集團，此
    乃公眾週知之事實，本案被告除駕車搭載車手李祥瑋、「小
    白」前去提領附表二所示之款項外，並無證據證明被告乃負
    責收取詐欺集團車手領得之款項之人（俗稱「收水」）、擔
    任車手頭或屬更高階之詐欺集團成員，檢察官亦未積極證明
    車手李祥瑋、「小白」業已將該52萬元交由被告處置，被告
    並自始否認取得該52萬元，則欲認定該52萬元乃被告實際取
    得且而可支配之犯罪所得，積極證據已非足夠。
　⒉依卷附監視器影像蒐證畫面顯示（見偵20964卷一第81至84頁
    ），被告駕駛車牌號碼000-0000號自用小客車，於106年9月
    6日凌晨3時36分許，抵達臺北市○○區○○路○段000號附近，2
    名男子下車後，被告即駕車返回臺北市南港區研究院路三段
    之租屋處，而該2名男子於附表二所示時間、地點，持附表
    二所示帳戶提款卡接續提領款項，並於同日凌晨4時54分許
    ，步行至臺北市○○區○○街00號附近變裝後，搭乘計程車至新
    北市○○區○○路與○○路口附近下車，再由被告駕駛上開自用小
    客車前往搭載，且該2名男子於同日凌晨5時21分許上車後未
    久，旋於同日凌晨5時34分許，至新北市○○區○○街00號便利
    商店購物，並於同日凌晨5時38分各自步行離去，未再見被
    告駕車載送等情，足認被告於106年9月6日凌晨駕車接送之
    人，僅有2名男子，又依被告供稱：只認識李祥瑋、「小白
    」（見原審卷一第145頁反面筆錄），應認該2名男子即為李
    祥瑋、「小白」。然此段監視畫面固然得以證實被告當日駕
    車接送車手之事實，但仍然無法用以證明李祥瑋、「小白」
    於領得附表二所示之52萬元後，有在被告車上或其他何處將
    該52萬元交付被告，即便事理上詐騙集團有可能安排監控車
    手之人，但車手兩兩一組，亦可以互相監控，此從車手領款
    總計不過30多分鐘（詳附表二），被告卻未駕車在旁等候以
    達所謂監控之效果即知，至於其2人搭乘計程車前往汐止某
    處，被告再駕車前往，其2人上被告車不久後即下車，依據
    被告所述，其從「小白」領得2萬元報酬，亦可認定乃「小
    白」從領得之52萬元中抽取2萬元當面交給被告作為當晚接
    送之報酬，而無法逕解釋為係將該52萬元全數交給被告，檢
    察官無法舉證排除此時被告乃收受2萬元報酬之可能性，本
    院自無法認定該52萬元係被告業已實際取得之詐騙所得。
　⒊又證人李祥瑋於原審審理時證稱：被告有開車載我到臺北市○○區○○路附近，但我忘記是從哪裡出發，車上只有被告、我
    與另名男子；附表二所示款項係我一人領取，領完後聯絡常
    偉政（綽號「小白」）並交給他，但忘記怎麼交的，也忘記
    領完錢後，有無坐計程車到新北市○○區○○路由被告接應上車
    等語，經原審法院提示被告供稱當天車上有綽號「小白」之
    人、李祥瑋及另名男子云云，李祥瑋即改稱「好像是」；後
    又稱：「（問：106年9月6日你領款完後，是交付給綽號小
    白之人，還是有另外交付給他人？）記不太起來，好像是交
    給小白」、「（問：被告有無領到報酬？）好像沒有」，「
    （問：當天被告有無接觸到你所領的錢？）沒有」等語（見
    原審卷二第267至271頁筆錄）。李祥瑋上開證詞，固然確有
    諸多語焉不詳、記不清楚之處，但其所證稱其一人領錢、領
    到之後錢交給「小白」之部分，符合前述「小白」在場監督
    車手並分派報酬之事實，而其所證稱被告並未接觸到其所領
    得之錢，亦可作為被告並未取得該52萬元之佐證，檢察官無
    法提出其他積極證據排除此一可能性，自無法遽認該52萬元
    已交給被告。
　⒋是以，本院綜合上開卷內事證後，認定被告並未自車手李祥
    瑋、「小白」處收受附表二所示合計52萬元現金之詐騙所得
    ，此部分現金，雖係該集團之不法利得，但被告對此並無任
    何支配權限，依據首揭說明，自非被告實際取得之本案犯罪
    所得。
四、附表三編號1所示扣案現金74萬3千元中，有60萬元乃參與人
    之財產：　　
　㈠參與人康勝工程行即朱瑞駿主張扣案如附表三編號1所示之現
    金，其中60萬元屬康勝工程行向榮煌室內裝修有限公司（下
    稱榮煌公司）收取之工程款，由朱瑞駿委託被告向榮煌公司
    所收得，並提出106年9月2日之工程請款單（其上有康勝工
    程行發票章戳、總金額為63萬9,450元）、現金簽收單（其
    上有康勝工程行及榮煌公司發票章戳、被告印文並手寫「9/
    12」）影本為據（見原審卷一第65、66頁；朱瑞駿陳稱該現
    金簽收單正本已因時間久遠而遺失，見本院前審卷二第63頁
    狀；朱瑞駿證稱僅收取工程款60萬元，少了3萬9,450元，乃
    議價結果，見本院前審卷二第31頁筆錄），另提出①朱瑞駿
    因配偶那段期間懷孕且有流產先兆，故委託被告收款之婦產
    科診所診斷證明書（106年9月4、13、15、18、20日在該診
    所治療）、②康勝工程行於106年9月16日應發放薪資共計18
    萬餘元（其中包含被告1萬2千元），故請被告於同年9月12
    日前去收款之9上工資列表、③上開請款單上施作項目1、11
    之106年5、6月間施作之康勝工程行臉書粉絲專頁照片（以
    上見原審卷一第63、64、67、68頁）為佐證。
　㈡證人即榮煌公司負責人丁○○於106年9月15日之偵查中結證稱
    ：榮煌公司與康勝工程行有生意往來，我與朱瑞駿是朋友關
    係，被告之前係幫朱瑞駿工作，榮煌公司與康勝工程行約1
    、2個月會結一次帳，我在這週的星期一（11日）或二（12
    日），有交付現金60萬元給被告，這是工程的錢，現金簽收
    單也是我開立給被告的等語（見偵20964卷二第36至37頁筆
    錄）；於本院前審審理時則證稱：我公司帳戶係由太太處理
    ，與康勝工程行間付款都使用現金，此次付款60萬元，康勝
    工程行有派人來收取工程款，是我太太支付的等語（見本院
    前審卷二第32至35頁筆錄），並提出榮煌公司之上海商業銀
    行仁愛分行存摺內頁影本為佐證（見本院前審卷二第93、95
    頁）。而證人即丁○○之配偶王靜怡於本院前審審理時證稱：
    榮煌公司與康勝工程行已有業務往來2、3年，原審卷一第66
    頁所示之康勝工程行請款單，我係以現金支付，康勝工程行
    有先說會有人來收錢，聽說有急用，我先生叫我付給林先生
    即被告；我付款後會請收款人簽立收據，並蓋發票章，事後
    我有回傳給康勝工程行，康勝工程行沒有再回傳；我都是從
    上開上海銀行帳戶提領出來，有些貨款也會收現金進來，不
    一定會入到這個戶頭，做工程公司也會放10幾、20幾萬在公
    司；106年9月12日交付這筆60萬元，錢來自榮煌公司或是個
    人帳戶都有可能，應該是10萬元1綑，但如果銀行沒有1千元
    ，也會給2千元鈔票，我也會收，不記得有無給被告2千元面
    額的鈔票等語（見本院前審卷二第120至129頁筆錄）。
　㈢上開證人丁○○及王靜怡之偵審結證，核與參與人朱瑞駿所述
    相符，丁○○及王靜怡即便身為參與人之往來廠商，但榮煌公
    司係僱請康勝工程行拆除房屋並支付工資，並非榮煌公司希
    望維持生意往來以賺取工資之關係，衡情丁○○及王靜怡應無
    明知並非如此，卻刻意出庭作偽證以臨訟附和參與人說法之
    必要；又雖其等提出之上開存摺影本，其等以螢光筆標示兩
    筆支出：①106年8月31日現金提款3萬元、②106年9月4日「存
    款」40萬元，後者顯係誤標，但經本院調取該帳戶完整交易
    明細，確認榮煌公司於106年8月15日有一筆現金提款45萬元
    之紀錄（見本院卷第199頁），證人丁○○於本院審理中證稱
    ：公司用款次數很頻繁，不會記得到底那60萬元是什麼時候
    領多少錢出來，上開存款40萬元之紀錄應該是當時標錯了；
    不知道是因為什麼事情，只知道被告後來沒有在康勝工程行
    上班，被告或朱瑞駿不曾因本案找過我們，我們也沒想過會
    被傳來當證人（見本院卷第268、269頁筆錄），是雖丁○○無
    法證實該45萬元是否就是106年9月12日支付康勝工程行60萬
    元之一部分，但以該公司用款頻繁、部分時候會收取現金、
    平常公司會留有1、20萬元備用金、106年9月12日前之同年8
    月15日公司帳戶又確有大筆45萬元領出、另有個人帳戶可用
    以領款等情形觀之，該公司於106年9月12日交付該60萬元給
    前來代參與人收款之被告並無任何困難；尤其，丁○○及王靜
    怡從未證稱此60萬元乃105年9月12日所交付，自丁○○偵查中
    起便明確證稱是106年9月11或12日之事，其當週五（15日）
    便前往偵查庭作證，印象理當新鮮，並無誤記不同年度之事
    之可能，自應認定被告印文旁之「9/12」，當指106年9月12
    日甚明。
　㈣此外，王靜怡證稱銀行原則上是給1千元鈔票，但若不夠也可
    能給2千元鈔票，此一證詞符合一般人前往銀行領款之經驗
    常情，而被告於翌日即106年9月13日為警查扣之附表三編號
    1現金中，扣除被告身上扣得2萬4千元、臥室黑色隔箱內之
    零散1萬4千元後，其餘鈔票均以橡皮筋綑綁，有100張千元
    鈔綑5疊、25張千元鈔綑1疊、80張千元鈔綑1疊、50張貳仟
    元鈔綑1疊，其中，該100張千元鈔綑5疊、50張貳仟元鈔綑1
    疊，合計便是60萬元，無須另外再分拆組合，則王靜怡作證
    時並未排除有給被告2千元鈔票之可能，且被告亦可能隨意
    將身邊現金（無論是否為自己所有）丟入箱中藏放在臥室內
    ，待需用時再取出，此一物證狀態，符合被告供述、參與人
    說法及丁○○與王靜怡之偵審結證，證人即查獲員警紀連修於
    原審審理時亦結證稱：現場被告有跟我說是工程款（見原審
    卷二第264頁筆錄），可見被告於搜索扣押第一時間便已如
    此主張，而非事後才為如此答辯；何況，以時間緊密性來說
    ，附表二款項，車手於106年9月6日便已全數領出，被告係
    於同年月13日才遭拘提、搜索，若扣案現金中有該52萬元，
    形同被告長達一週時間均未另行處置集團犯罪所得而僅藏放
    在家中，但若該等扣案現金中有上開代參與人領得之60萬元
    ，被告於翌日尚未及交給參與人即為警查扣，此不可能同時
    並存而互斥之兩種事實，後者實較為合理，均可佐證該等扣
    案現金中確實有榮煌公司前一日甫交付給被告而屬於康勝工
    程行施做工程之工程款財產。
  ㈤至於被告於106年究竟有無在康勝工程行工作，除了丁○○具結
    證稱有之外，被告於106年1月26日因案交保出所，後於同年
    9月14日又因案入監執行迄今，120年10月才能刑滿（見本院
    卷第146頁監押紀錄），其自無可能於已在監之107年5月間
    報稅月申報其於106年在康勝工程行之勞務所得而留下報稅
    紀錄，卷內稅務資料顯示其於106、107年均無任何所得資料
    ，因其在監執行，本為當然之理（見原審卷一第117、118頁
    ，被告僅於105年有一筆來自康勝工程行之30萬薪資所得）
    ，康勝工程行因此未將被告106年工作之薪資加以申報扣抵
    ，亦非違背常情；而被告及參與人均已陳述被告出所後，約
    過完年回去康勝工程行工作、領日薪，康勝工程行當時尚無
    力替員工保勞健保（連朱瑞駿自己都沒有），但有替大家保
    團險即意外險，本來也沒有替被告保險，因為不知道他有無
    心要做，但後來被告受傷，才又幫他加保等情明確（見本院
    卷第277至281頁筆錄），且朱瑞駿提出康勝工程行替被告以
    員工之名義於106年8月15日加保死亡及失能、醫療及住院補
    償金等項目之保險、106年12月12日始退保之富邦產險保單
    明細資料為據（見本院卷第283、285頁），則至少被告於10
    6年8月中確實在康勝工程行工作，方於106年9月12日受朱瑞
    駿所託前去榮煌公司代領60萬元工程款，當可獲得確認。
　㈥從而，雖本案確實缺乏榮煌公司之老闆娘王靜怡在現金簽收
    單上加蓋發票章後傳真給康勝工程行，康勝工程行再加以回
    傳之相關傳真紀錄，但本院綜合上開各項卷證，仍足以認定
    扣案附表三編號1所示之現金中，確實有參與人60萬元之工
    程款財產，此部分自非被告之犯罪所得，無從依刑法第38條
    之1之規定宣告沒收，依法自應由檢察官處理後續發還參與
    人之事宜。
五、綜上所述，原審同本院之上開認定，認本案被告可實際支配
    之犯罪所得為2萬元，故依刑法第38條之1第1項前段之規定
    宣告扣案之犯罪所得2萬元沒收，並認參與人康勝工程行即
    朱瑞駿之財產60萬元，與本案被告犯罪事實無關，故依刑事
    訴訟法第455條之26第1項之規定諭知不予沒收，經核原審上
    開關於被告犯罪所得沒收及參與人財產不予沒收之認定，於
    法並無任何違誤。檢察官上訴稱：設若被告代收款60萬元，
    翌日也是上班日，為何被告不馬上交給朱瑞駿？卷內現金簽
    收單有被告之印文、康勝工程行發票章戳，表示朱瑞駿理應
    已收到該60萬元並回傳，且被告第一時間並未表示扣案現金
    中有參與人工程款，可見被告所言不實，該60萬元應屬告訴
    人甲○○所有，應予發還告訴人。然承前本院認定所憑之各項
    卷證，且犯罪所得之認定本無庸達到毫無合理可疑之證明程
    度，被告受朱瑞駿信任而攜帶個人私章前往榮煌公司，因而
    在卷附現金簽收單上之受款人簽章欄處蓋印、手寫日期為憑
    ，翌日又因朱瑞駿家有要事待處理等原因而未及將該收得之
    工程款60萬元交給朱瑞駿，朱瑞駿收到該現金簽收單之傳真
    後未回傳，因本案而蓋上康勝工程行發票章並影印後，於原
    審提出影本為證，並聲請發還該60萬元，前後並無明顯不合
    理之處，又該現金簽收單影本上僅留有榮煌公司之傳真號碼
    ，而非檢察官所言之回傳紀錄，檢察官之上訴論據有誤，且
    本院已引據筆錄出處，證明查獲員警紀連修於原審審理時便
    具結證稱「現場我只知道被告有跟我說是工程款」，則被告
    已於第一時間表示扣案現金中有應屬於參與人所有之工程款
    ，檢察官上開所述亦有誤會，且其他扣案現金更無法認定與
    被告本案犯行有何直接關係，亦即，附表一、二所示之詐騙
    所得，尚無法認定係由被告取得而可實際支配，被告僅分得
    接送車手之報酬2萬元，而應就此部分扣案之犯罪所得予以
    宣告沒收，是檢察官就原判決關於不予沒收該60萬元部分之
    上訴，為無理由，應予駁回。
據上論斷，應依刑事訴訟法第368條，判決如主文。
本案經檢察官李明哲提起公訴，檢察官李山明提起上訴，檢察官
羅建勛到庭執行職務。
中　　華　　民　　國　　109 　年　　12　　月　　1 　　日
                    刑事第八庭  審判長法  官  陳世宗
                                      法  官  周明鴻
                                      法  官  吳勇毅
以上正本證明與原本無異。
如不服本判決，應於收受送達後20日內向本院提出上訴書狀，其
未敘述上訴之理由者並得於提起上訴後20日內向本院補提理由書
（均須按他造當事人之人數附繕本）「切勿逕送上級法院」。
                                      書記官  許家慧
中　　華　　民　　國　　109 　年　　12　　月　　1 　　日
附表一：第一次提領總計33萬8千元
編號 時間 提款地點 提領帳戶 共領取之款項 明細卷頁  1 106年9月5日16時13分至19分許 兆豐銀行城中分行 中國信託帳戶 10萬元 偵20964卷一第45至47頁  2 106年9月5日16時35分至38分許 兆豐銀行城中分行 臺銀帳戶 10萬元 偵20964卷一第52至53頁  3 106年9月5日16時40分至43分許 兆豐銀行城中分行 土銀帳戶 10萬元 偵20964卷一第48至49頁  4 106年9月5日17時0分許 兆豐銀行城中分行 國泰世華帳戶 5,000元 偵20964卷一第54至55頁  5 106年9月5日17時0分許 兆豐銀行城中分行 元大銀行帳戶 3萬3,000元 偵20964卷一第50至51頁 

附表二：第二次提領總計52萬元
編號 時間 提款地點 提領帳戶 共領取之款項 明細卷頁  1 106年9月6日4時11分至27分許止 合作金庫南港分行 元大銀行帳戶 5萬元 偵20964卷一第50至51頁    土銀帳戶 10萬元 偵20964卷一第48至49頁    臺銀帳戶 15萬元 偵20964卷一第52至53頁  2 106年9月6日4時39分許 國泰世華銀行南港分行 國泰世華帳戶 10萬元 偵20964卷一第54至55頁  3 106年9月6日4時44分至45分許 中國信託銀行南港分行 中國信託帳戶 12萬元 偵20964卷一第45至47頁 

附表三：
106年9月13日員警搜索被告位於臺北市○○區○○○路○段000巷0號0
樓之0之住處時所查扣物品（見偵20964卷一第24頁之扣押物品目
錄表）
編號         物品名稱及數量 備註  1 現金74萬3千元 除被告身上扣得2萬4千元外，其餘71萬9千元係放置在臥房內床頭旁之黑色隔箱，以橡皮筋綑綁，100張千元鈔綑5疊、25張千元鈔綑1疊、80張千元鈔綑1疊、50張貳仟元鈔綑1疊、零散1萬4千元  2 APPLE廠牌白色行動電話1具（含門號0000000000號SIM卡1枚） 供聯繫李祥瑋、綽號「小白」成年男子之用  3 APPLE廠牌黑色行動電話1具（含門號0000000000號SIM卡1枚） 供被告私人使用  4 APPLE廠牌行動電話1具（含門號0000000000號SIM卡1枚） 供被告私人使用  5 SAMSUNG廠牌行動電話1具（無SIM卡） 無證據證明與本案有關  6 悠遊卡1張 無證據證明與本案有關  7 悠遊卡1組 無證據證明與本案有關  8 中國信託銀行帳戶提款卡、彰化銀行帳戶提款卡各1張 被告個人使用  9 遠傳電信SIM卡帳密卡片1張 無證據證明與本案有關 10 點鈔機1臺 無證據證明與本案有關 11 便帽3頂 無證據證明與本案有關 12 鞋子2雙 無證據證明與本案有關 13 衣服褲子共4件 無證據證明與本案有關 14 口罩1個 無證據證明與本案有關 15 眼鏡1副 無證據證明與本案有關